臺灣臺中地方法院交通事件裁定　　　　　　　　　　九十三年度交聲字第三九二號
　　原處分機關　交通部公路總局臺中區監理所
　　受 處分 人　甲○○
　　代　理　人　蔡嘉容律師
右列受處分人因違反道路交通管理處罰條例案件，對於交通部公路總局臺中區監理所
民國九十三年五月十八日所為之裁決（中監違字第裁六○─ＧＣ0000000號裁
決書），聲明異議，本院裁定如左：
    主  文
異議駁回。
    理  由
一、原處分機關略以：受處分人甲○○，駕駛車號ＮＰ─三三四二號自小客車，於民
    國九十三年四月五日二十時五十一分許，在臺中市○○路近自由路四段處，因汽
    車駕駛人駕駛汽車肇事致人受傷而逃逸（蕭彤穎受傷）之違規事實，經臺中市警
    察局第三分局員警舉發，受處分人依指定期限前到案申訴，該所遂於九十三年五
    月十八日以中監違字第裁六○─ＧＣ0000000號裁決書，裁處吊銷駕駛執
    照，並終身禁考，逾期則依裁決書處罰主文規定裁處，於法並無不當等語。
二、本件受處分人甲○○略以：逃逸係指汽車駕駛人肇事而為逃避責任，故意將車駛
    離現場，單純之駛離現場係指汽車駕駛人於發生車禍並不知情，或因得當事人同
    意而將汽車開離現場。本案事實為受處分人駕車沿東英路近自由路四段路口欲由
    東往南左轉，車頭已過中心線時，遭被害人蕭彤穎騎機車由左邊追撞，致受處分
    人之左後車門凹陷，而被害人受傷；受處分人於案發當時，雖聽到左後方有敲撞
    聲，惟因患有白內障，在看照後鏡及後視鏡並未發現機車及有人倒下，亦未聽到
    有人喊叫，因而以為是壓到樹枝，就繼續行駛，於隔天警方到家查訪時，才知係
    發生車禍，足見並無肇事逃逸之主觀犯意，而係誤認事實，顯與肇事逃逸之構成
    要件不符；現場處理警員亦稱受處分人逕自駛離現場，而非肇事逃逸，故原裁決
    內容與事實不符；受處分人受處罰吊銷駕駛執照且終身禁考與本件事實相較，實
    有情輕法重情事，有違比例原則，請准予撤銷原處分或更為較輕之處分，爰聲明
    異議云云。
三、按汽車駕駛人，駕駛汽車肇事致人受傷或死亡，應即採取救護或其他必要措施，
    並向警察機關報告，不得駛離，逃逸者吊銷駕駛執照；汽車駕駛人曾依第六十二
    條第一項之規定吊銷駕駛執照者，終身不得考領駕駛執照；汽車駕駛人，患病足
    以影響安全駕駛者，處新臺幣一千二百元以上二千四百元以下罰鍰，並禁止其駕
    駛。道路交通管理處罰條例第六十二條第一項、第六十七條第一項、第三十四條
    與違反道路交通管理事件統一裁罰標準表分別定有明文。
四、經查：本件受處分人甲○○，於上開時、地，駕駛車號ＮＰ─三三四二號自小客
    車，因肇事致人受傷而逃逸之違規事實，經臺中市警察局第三分局員警舉發，並
    由臺中區監理所依法裁決，有原舉發機關掣開之舉發違規通知單、處罰機關之裁
    決書各一份在卷可稽。本件原舉發機關係綜合交通事故現場圖、調查紀錄表及舉
    發員警陳述，受處分人確實於臺中市○○路近自由路四段路口處，因車禍肇事致
    人受傷後（肇事致蕭彤穎受傷）逃逸等情，此亦有原舉發機關舉發之違規通知單
    、九十三年四月三十日之函件、交通事故現現場圖等在卷可佐。再者，本條例第
    六十二條第一項規定，汽車駕駛人駕駛汽車肇事致人受傷或死亡，應即採取救護
    或其他必要措施，並向警察機關報告，不得逃逸，違者吊銷駕駛執照，其目的在
    增進行車安全，保護他人權益，以維持社會秩序；該規定係為維護車禍事故受害
    人生命安全、身體健康必要之公共政策，且在責令汽車駕駛人善盡行車安全之社
    會責任，屬維持社會秩序及增進公共利益所必要，與憲法第二十三條尚無違背（
    司法院大法官解釋第二八四號、第五三一號參照），亦即本條之規定並無違反憲
    法上之比例原則。更因道路交通事故之發生，常非於己之鄰親家里，時有告救不
    能情事，乃科以肇事者須即採取救護或其他必要措施，並應向警察機關報告之法
    定義務，以防因就醫延誤致生無謂傷亡，並俾得通知傷亡者家屬到場，以明責任
    ，是凡肇事人於行車肇事致人受傷或死亡，未即採取救護或其他必要措施，並向
    警察機關報告，即駕車逃逸者，均應依該規定處罰，至其嗣後是否受刑事訴追及
    已否與被害人達成民事和解，賠償損失，對其應受處罰乙節，並不生影響。職是
    之故，汽車駕駛人駕駛汽車肇事，不論其責任之歸屬為何，即有義務留在肇事現
    場，採取救護或其他必要措施，並向警察機關報告，以維護他人之生命與其他用
    路人之交通安全。其立法目的，既係促使駕駛人於肇事致死傷後，能對被害人即
    時救護，報告警察機關，以減少死傷，是該罪之成立祇以行為人有駕駛動力交通
    工具肇事，致人死傷而逃逸之事實為已足，至行為人之肇事有否過失，則非所問
    （最高法院九十二年度臺上字第四四六八號刑事判決參照）。受處分人既因左、
    右眼皆白內障，而於九十三年二月二日接受右眼白內障摘除併人工水晶體植入手
    術，其情形已足以影響安全駕駛，本不得再於夜間視力不佳時，駕駛汽車行駛於
    道路。本件受處分人甲○○，於異議狀與調查紀錄表中自承：「‧‧‧，看後方
    沒有來車，我就開始迴轉，轉到中心線時，聽到我車子左後側有敲的一聲，我視
    力不好，以為是壓到樹枝，回頭看好像沒有東西，我就繼續行駛由東英路右轉自
    由路四段方向行駛‧‧‧」等語；又參諸現場圖、調查紀錄表，關於受處分人駕
    駛之該車左後車門損壞、一塊銀色油漆片與被害人機車照後鏡、碎片掉落地面等
    情形以觀，顯見事故當時撞擊力道強大，受處分人縱因雙眼有白內障看不清被害
    人及機車，惟其聽力並無受損之情形，理應察覺其肇事事故之發生，是其對機車
    駕駛人蕭彤穎當場受有車禍撞擊之傷害應已有認識，依法自有採取救護或其他必
    要措施之義務，其未向警察機關報告，旋即駕車離去，主觀上難謂無肇事逃逸、
    逃避責任之意思。本件受處分人上開違規事證明確，受處分人肇事致人受傷而逃
    逸之違規行為，堪以認定。受處分人雖否認有前開違規行為，然僅空言爭執，並
    無提出明確之積極證據資料，以供本院詳查，是受處分人所辯要屬卸責之詞，殊
    不足取。從而，原處分機關據以援引上開規定，裁處吊銷駕駛執照，並終身禁考
    ，逾期則依裁決書處罰主文規定裁處，核無違誤，受處分人之異議為無理由，應
    將其異議駁回。
五、據上論斷，應依道路交通管理處罰條例第八十七條及道路交通案件處理辦法第十
    九條規定，裁定如主文。
中      華      民      國      九十三      年    七    月    二十一    日
                                臺灣臺中地方法院交通法庭
                                    法  官  張  清  洲
右正本證明與原本無異。
如不服本裁定，應於送達後五日內，向本院提出抗告狀。
                                    書記官
中      華      民      國      九十三      年    七    月    二十一    日
